【裁判字號】    98,訴,1455
【裁判日期】    990209
【裁判案由】    損害賠償
【裁判全文】
臺灣桃園地方法院民事判決              98年度訴字第1455號
原      告  辛○○
被      告  丙○○戊○○之繼.
            丁○○戊○○之繼.
            庚○○○戊○○之.
            乙○○戊○○之繼.
            甲○○戊○○之繼.
兼  共  同
訴訟代理人  己○○原名李月鳳.
上列當事人間請求損害賠償事件，於民國99年01月13日言詞辯論
終結，本院判決如下：
    主      文
被告應連帶給付原告新台幣伍拾萬元，及自民國九十八年八月十
四日起至清償日止，按週年利率百分之五計算之利息。
原告其餘之訴駁回。
訴訟費用由被告連帶負擔二分之一，餘由原告負擔。
本判決第一項得假執行。
    事實及理由
一、原告主張：
  (一)緣原告於民國93年04月25日購買門牌號碼桃園縣八德市○○
    路○ 段1033號10樓之房屋及其坐落土地（下稱系爭房屋、土
    地），但因本身信用不佳，遂將之信託登記於訴外人戊○○
    （已於97年03月21日死亡）名下，並約定待原告之子退伍後
    再移轉登記至原告之子名下。前開房地之買賣總價新台幣（
    下同）5 百萬元，其中4 百萬元係向台北富邦銀行貸款作為
    購屋款項，其餘1 百萬元為原告購屋時給付原所有權人之購
    屋定金及頭期款。惟戊○○與被告己○○嗣後竟背信而未經
    原告同意，擅自將系爭房屋出租及收取租金，且屢經原告催
    促仍拒未將系爭房地移轉登記給原告之子，原告已向刑事庭
    對其2 人提起刑事告訴，嗣於刑事訴訟中，戊○○於97年03
    月21日死亡，被告己○○則經本院刑事庭以96年度易字第14
    28號刑事判決認其涉犯背信罪而判處有期徒刑3 月確定在案
    。按因戊○○之繼承人即被告6 人就系爭房地已辦竣繼承登
    記，且系爭房地業經本院拍賣，由訴外人林逢榮以402 萬元
    拍定，是戊○○之前開行為確已造成原告受有損害，戊○○
    自應對原告負損害賠償之責。爰依民法第184 條規定及繼承
    之法律關係，請求戊○○之繼承人即被告6 人就前開原告所
    受之損害100 萬元負連帶損害賠償責任。
  (二)對於被告抗辯所為之陳述：
    原告與被告己○○間本院97年度附民字第90號就本院96年度
    易字第1428號刑事附帶民事訴訟事件（下稱附民事件），於
    97年07月14日達成和解，係因被告己○○背信，擅自收取系
    爭房屋3 年租金卻未給付原告，於同日另立承諾書，承諾自
    雙方達成和解之日起，不再收取系爭房屋租金，及願償還先
    前借款共105,000 元，與本件損害賠償之請求無關。況且被
    告己○○在簽立上開承諾書後，竟違約仍繼續收取系爭房屋
    之租金，導致原告嗣後未收到任何租金。
  (三)聲明：被告應連帶給付原告1 百萬元，及自支付命令送達翌
    日起至清償日止，按週年利率5 ％計算之利息。
二、被告抗辯略以：
  (一)據被告己○○所知，戊○○與原告間雖有債權債務糾葛，惟
    依土地法第43條及民法第758 條規定，如戊○○僅為系爭房
    屋之登記名義人，按經驗法則，系爭房屋應由原告占有，是
    單憑原告提出買賣契約，無法證明其為系爭房屋之真正所有
    權人，被告否認系爭房屋為原告所有。且即使系爭房屋係原
    告所有，貸款應由原告繳納才合理。
  (二)就本件系爭房屋之紛爭，原告於前開刑事案件及附民事件主
    張系爭房屋係其信託予戊○○，惟原告無法證明與戊○○間
    存在信託法律關係，因此與被告己○○於97年07月14日下午
    04時04分以5 萬元和解，被告己○○當庭交付原告2 萬元現
    金，其餘3 萬元分期給付，原告其餘請求拋棄，故原告不得
    就已和解之同一事件更行起訴。
  (三)縱令原告將系爭房屋信託戊○○，未依法為信託登記前，依
    信託法第4 條第1 項規定，不得對抗第三人，原告尚無從主
    張信託關係。
  (四)答辯聲明：原告之訴駁回。
三、本院之判斷：
  (一)原告主張：其於93年04月25日購買系爭房屋並信託於訴外人
    戊○○（已歿）名下，買賣總價5 百萬元，其中4 百萬元係
    向台北富邦銀行貸款作為購屋款項，其餘1 百萬元（關於此
    100 萬元部分，原告僅提出繳付定金50萬元之收據1 紙，其
    餘50萬元部分則無，將另詳述如後）為原告購屋時給付原所
    有權人之購屋定金及頭期款等情，業據提出由原告繳納系爭
    房屋契稅之稅單、系爭房屋之火災及地震基本保險單、系爭
    房屋之土地及建物所有權狀、原告將系爭房屋定金50萬元交
    付原所有權人呂學龍之收據（日期93年04月19日）、系爭房
    屋之土地房屋買賣契約書等各1 份在卷為憑，此外，經本院
    調閱本院96年度易字第1428號刑事背信等案件全卷，該案卷
    內並有原告辛○○為系爭房屋繳納火險及地震險費用及房貸
    利息等之存摺往來明細、戊○○生前與原告簽立之協議書、
    授權書等可參，且依訴外人（即被告之被繼承人）戊○○在
    生前經桃園地檢署檢察官訊問時，亦稱：系爭房子不是我的
    等語（見桃園地檢署96年度偵緝字第521 號偵查卷第14頁之
    96年04月14日訊問筆錄），另參酌被告己○○業經本院96年
    度易字第1428號刑事案件認定涉犯背信罪而判處有期徒刑3
    月，減為有期徒刑1 月又15日並緩刑2 年確定在案，觀諸該
    刑事確定判決中亦認定略以：己○○與辛○○係朋友關係，
    辛○○於93年間透過己○○之介紹，以己○○之弟弟即戊○○（已歿，另經本院刑事庭為不受理判決）之名義購買系爭
    房屋，並向富邦銀行貸款400 萬元作為購屋款項，戊○○並
    與辛○○於93年04月26日簽立協議書，由己○○擔任見證人
    ，雙方約定上開不動產由辛○○全權處理租、售事宜或指定
    過戶第三人，己○○及戊○○有配合辦理各該手續並不得干
    涉辛○○決定之義務，詎己○○及戊○○竟共同基於意圖為
    自己不法利益之背信概括犯意聯絡，先於93年08月20日未經
    辛○○同意，即擅自與訴外人林逢榮簽立期限3 年之系爭房
    屋租賃契約，並於簽約時收取林逢榮所交付之押金4 萬元及
    第1 期面額2 萬元之租金支票1 張，又陸續於次月至94年07
    月間，收取第2 期以降至第12期之同額租金支票共11張，致
    生損害於辛○○等語（見該刑事判決之事實及理由一，判決
    書附於本院卷第29、30頁），是應認原告前揭所述（除原告
    已繳房屋頭期款50萬元部分以外詳後述），堪信屬實。
  (二)觀諸原告所提出系爭房屋之買賣契約書，第2 條固約定：「
    …(2)定於民國93年04月19日乙方（即辛○○）付給甲方（呂
    學龍）新台幣50萬元（定金）。(3)2 期款定於93年04月30日
    付新台幣50萬元，不另開收據。」等語（見本院卷第10頁之
    正、反面）。惟經本院查閱前開調閱之刑事案卷，可知訴外
    人呂理和（即呂學龍之父親）於95年03月28日經檢察官訊問
    時乃具結證稱略以：呂學龍是我兒子，他現在31歲，呂學龍
    是系爭房屋的名義所有權人，這房子當初是我買給小孩的，
    一切都是我來作主，後來以500 萬元賣給辛○○，我都是與
    辛○○接洽，未見過戊○○或己○○，系爭房屋的價款，其
    中400 萬元有貸款已經拿到，另50萬元的簽約金已給，還欠
    我50萬元未給等語（見桃園地檢署94年度偵字第18232 號偵
    查卷第76、77頁筆錄），而原告於95年01月03日在該案偵查
    中亦曾略稱：系爭房屋的貸款400 萬元有貸下來，全部給賣
    房子的人（賣方是呂學龍），還差100 萬元，我已先給了50
    萬元定金，其餘的我要等信用貸款來還這筆債，因為有不動
    產也可以申請信用卡，所以當初我與戊○○講好，要以該筆
    不動產再信用貸款100 萬出來，各分50萬元，後來對方有辦
    了2 至3 張信用卡，信用卡的名義人是戊○○，但對方將信
    用卡刷爆了，故信用貸款貸不出來等語（見同偵查卷第59、
    60頁筆錄）。由前開所述，可知原告截至95年03月28日即呂
    理和為上開證詞時（距離93年04月30日即契約原訂給付日已
    將近2 年）止，並未將系爭房屋買賣契約書第2 條所約定之
    「(3)2 期款50萬元」給付予賣方，此外，原告亦未提出嗣後
    有給付此筆款項之證明，自難認原告確有支出此筆50萬元之
    事實。
  (三)再查，原告信託登記於戊○○名下之系爭房屋，業經戊○○
    之債權人向本院聲請強制執行，而該屋業由訴外人拍定在案
    等情，亦為兩造所不爭執，並有被告所提出系爭房屋之第一
    次拍賣公告、第二次拍賣公告在卷為憑（本院卷第35至40頁
    ），足信為真。是以原告主張：因戊○○之前開行為，造成
    原告損失已支出之系爭房屋定金50萬元一節，堪信屬實。
  (四)至被告另辯稱：其與原告在本院96年度易字第1428號背信等
    案件之刑事附帶民事訴訟中已達成和解，故本件原告不得再
    向被告求償等語。經本院調閱上開刑事案件之附民案卷（97
    年度附民字第90號），可知原告與被告己○○於上開刑事案
    件中固曾以5 萬元達成和解，並有和解筆錄1 份在卷可參（
    見本院卷第34頁），惟按上開和解關係乃原告與「被告己○○」1 人所成立，其效力僅及於原告與被告己○○2 人之間
    ，並不及於戊○○或其他人，而本件原告所請求者乃依據其
    與戊○○之間之權利義務關係，是並不受上開和解之影響，
    附此敘明。
  (五)按因故意或過失，不法侵害他人之權利者，負損害賠償責任
    。民法第184 條第1 項前段定有明文。又依修正前之民法第
    1148條第1 項、第1153條第1 項分別規定「繼承人自繼承開
    始時，除本法另有規定外，承受被繼承人財產上之一切權利
    、義務。但權利、義務專屬於被繼承人本身者，不在此限。
    」、「繼承人對於被繼承人之債務，負連帶責任。」。本件
    被告6 人均為戊○○之繼承人一節，為兩造所不爭執，並有
    戶籍謄本在卷為憑，足信屬實，而被告既未為拋棄或限定繼
    承之聲明，依法自應概括承受被繼承人戊○○財產上之一切
    權利、義務。如前所述，戊○○之前開不法行為已侵害原告
    之權利，則原告依據前開規定，請求被告連帶給付賠償原告
    50萬元及自98年08月14日即支付命令送達翌日起至清償日止
    ，按週年利率5 ％計算之利息，為有理由，應予准許。至逾
    此範圍之部分，則屬無據，應予駁回。
四、末按，所命給付之金額或價額未逾50萬元之判決，法院應依
    職權宣告假執行，此觀諸民事訴訟法第389 條第1 項第5款
    規定甚詳。查本件原告勝訴部分即本判決第1 項所命被告給
    付之金額未逾50萬元，是應由本院依職權為假執行之宣告，
    併予敘明。
五、本件事證已臻明確，兩造其他攻擊、防禦方法及提出未經援
    用之證據，經斟酌後認不影響判決結果，爰不另予逐一論述
    ，併此敘明。
六、結論：本件原告之訴為一部有理由，一部無理由，依民事訴
    訟法第79條、第85條第2 項、第389 條第1 項第5 款，判決
    如主文。
中    華    民    國    99    年    2     月    9     日
                        民事第三庭    法  官  周玉
以上正本係照原本作成
如對本判決上訴，須於判決送達後20日內向本院提出上訴狀
中    華    民    國    99    年    2     月    10    日
                                      書記官  楊郁馨

司法院資訊處製作；財團法人民間司法改革基金會備份。
